【裁判字號】    98,消債抗,54
【裁判日期】    980731
【裁判案由】    更生
【裁判全文】
臺灣桃園地方法院民事裁定            98年度消債抗字第54號
抗  告  人  甲○○
上列抗告人因消費者債務清理事件聲請更生，對於民國98年3 月
31日本院97年度消債更字第467 號裁定提起抗告，本院裁定如下
：
    主  文
抗告駁回。
抗告程序費用新臺幣壹仟元由抗告人負擔。
    理  由
一、按消費者債務清理條例（下稱消債條例）更生之規範目的，
    係在維持債務人之基本生活，於債務人能力範圍內盡力清償
    債務，非謂債務人得任意利用債務清理程序減輕債務或逃避
    債務；因此，為避免債務人對已成立協商方案任意毀諾，濫
    用更生或清算之債務清理程序，須債務人於協商成立後有不
    可歸責於己之事由，致無法履行原定之清償方案或履行有重
    大困難時，始可依消債條例之規定聲請更生或清算；又債務
    清償方案係經債務人行使程序選擇權與債權人締結之之清理
    債務契約，締約債務人自應受契約拘束，如認協商之清償方
    案的履行有不適當情形，應再循協商途徑謀求解決，不得逕
    依消債條例規定聲請更生，造成任意毀諾之情事不斷發生。
二、抗告意旨略以：抗告人於民國95年6 月間，欠款債務新台幣
    （下同）1,416,145 元債務，而抗告人每月薪資收入約40,0
    00元，故於95年8 月間時透過與最大債權銀行協商機制完成
    協商，每月償還24,912元；但抗告人除本身須支出生活費外
    ，尚須負擔么女之學費與住宿費、協助配偶支付房貸、負擔
    母親之扶養費，各項支出已超出抗告人每月收入，致抗告人
    無能力履行協商之還款條件，不得不聲請更生，原審認定一
    般人之每月最低生活費以9,829 元計算，顯不合理，違反消
    債條例之立法目的與精神，所謂「不能清償債務」之定義，
    依學者之見解係指債務人不能履行到期之給付義務，債務人
    停止支付時，通常應被認為係不能清償債務。且債務人每月
    因清償債務所應支付金額，顯已超過其得自由動支之範圍，
    應認債務人有不能清償債務或有不能清償之虞。抗告人所欠
    債務而已到期者為584,573 元，以抗告人每月可動支金額計
    算，顯低於已到期之債務總額，有不能清償之情形；再者，
    抗告人所欠無擔保債務約150 萬元，每月最低應繳金額24,9
    12元，債務金額與還款之比例超過37倍，抗告人之長兄已離
    家不知去向數年，姊妹已出嫁，故由兄弟三人共同分擔扶養
    母親，另抗告人之長女並未給付扶養費予抗告人，是抗告人
    之每月收入應以40,000元計算，於扣除全部生活支出後，抗
    告人確實無法清償債務，原審誤為駁回更生之聲請，為此提
    起抗告，聲明原裁定廢棄，另裁准更生等語。
三、查抗告人欠款債務約1,416,145 元，每月薪資收入約40,000
    元等情，有其提出之債權債務明細及遠雄航空自由貿易港區
    股份有限公司薪資單及財政部國稅局95年、96年綜合所得稅
    各類所得資料清單可參，抗告人之長女吳雅琪幫忙家計提供
    10,000元，此為抗告人於原審所自承，而抗告人配偶每月收
    入約29,000元，有其提出之城乙有限公司薪資單及其財政部
    國稅局95年、96年綜合所得稅各類所得資料清單為憑；原審
    以行政院公布（臺灣省桃園區）每人每月平均最低生活支出
    9, 829元計算一般人之日常生活費用，抗告人之三女吳雅臻
    以上開金額計算，由抗告人與配偶平均分攤，各為4,915 元
    ，抗告人母親於96年有利息收入12,293元，有國稅局95年、
    96年綜合所得稅各類所得資料清單為憑，足見其有相當之存
    款，並非無資力之人，縱認其有接受扶養之必要，連同抗告
    人之扶養義務人共計7 人，扶養費以1,404 元計算（即9,82
    9 元÷7 ＝1,404 元），因認抗告人每月須支出之日常生活
    費為16,148元（即9,829 元＋4,915 元＋1,404 元＝16,148
    元），以抗告人每月總收入約50,000元（加計長女提供之10
    ,000 元） ，扣除債務協商每月應償還之金額24,912元後，
    尚餘25,088元，支付抗告人每月須支出之16,148元，尚有8,
    940 元之餘裕，可見抗告人並無不能清償或有不能清償債務
    之虞，並無更生之必要。乃抗告人事後翻異前詞，空言否認
    長女有提供10,000元之生活費，並未提出任何資料證明，自
    不足採，而抗告人主觀上認不應以9,829 元計算每人每月日
    常生活支出云云，但未提出任何資料證明，而上開每人每月
    之日常生活支出9,829 元，係行政院依一般國人之日常生活
    支出計算後之平均消費數額，自屬可採，是原審採為計算一
    般人之日常生活支出數額，應屬有據，另抗告人以學者見解
    稱「債務人停止支付時，應被認為係不能清償債務，債務人
    每月因清償債務所應支付金額，已超過其得自由動支之範圍
    ，應認有不能清償債務或有不能清償之虞。」，此為解釋「
    不能清償或有不能清償債務之虞」之要件，與原審認定抗告
    人並無不能清償債務一事要無違背之處；準此，抗告人並無
    不可歸責於己之事由，致履行清償償務顯有重大困難之情形
    可言，故其聲請更生，尚屬無據。
四、綜上所述，抗告人於協商成立後，難認有何不可歸責於己之
    事由，致無法繼續履行協商條件或其履行顯有重大困難之處
    ，其聲請更生於法不符，應予駁回；原裁定駁回抗告人更生
    之聲請，核無違誤，抗告意旨猶執前詞，指摘原裁定不當，
    求予廢棄另為裁定，為無理由，應予駁回。
五、據上論結，本件抗告為無理由，依消費者債務清理條例第15
    條，民事訴訟法第495 條之1 第1 項、第449 條第1 項、第
    95條、第78條，裁定如主文。
中    華    民    國    98    年    7     月    31    日
            民事第一庭  審判長法  官  郭琇玲
                              法  官  林哲賢
                              法  官  潘進柳
上為正本係照原本作成
不得抗告
中    華    民    國    98    年    8     月    3     日
                              書記官  谷貞豫


司法院資訊處製作；財團法人民間司法改革基金會備份。
